臺灣宜蘭地方法院刑事判決　　　　　　 100年度簡上字第28號
上　訴　人　台灣宜蘭地方法院檢察署檢察官
被　　　告　詹福利
上列上訴人因被告傷害案件，不服本院簡易庭於中華民國100年4
月25日所為100年度簡字第139號第一審簡易判決（聲請簡易判決
處刑案號：99年度偵字第4923號），提起上訴，本院管轄之第二
審合議庭判決如下：
    主  文
上訴駁回。
    事  實
一、詹福利與林森分別在宜蘭縣宜蘭市○○路49號、47號經營水
    產品經銷及自助餐店，因先前詹福利認林森經營之自助餐店
    排放廢氣影響其所經營之水產，雙方因而互有嫌隙。於民國
    99年10月1日上午10時許，林森在其經營之前揭自助餐店前
    掃水，詹福利要求林森不要將廢水掃至其店前，林森未予置
    理，林森之妻張梅則持資料質問詹福利為何檢舉其自助餐店
    排放廢氣，雙方因而發生爭執，詹福利即基於傷害犯意，持
    其於路旁拾獲用以清通水溝之木棍戳碰林森右手上臂，再以
    左手推林森之右手上臂，致林森受有左上臂（5×2公分）、
    右上臂（4×2公分）挫傷紅腫之傷害。
二、案經林森訴由宜蘭縣政府警察局宜蘭分局報請台灣宜蘭地方
    法院檢察署檢察官偵查後聲請簡易判決處刑。
    理  由
一、證據能力部分：
  (一)按被告以外之人於審判外之言詞或書面陳述，除法律有規定
    者外，不得作為證據；被告以外之人於檢察事務官、司法警
    察官或司法警察調查中所為之陳述，與審判中不符時，其先
    前之陳述具有較可信之特別情況，且為證明犯罪事實存否所
    必要者，得為證據，刑事訴訟法第159條第1項、第159條之2
    分別定有明文。依此規定，被告以外之人於檢察事務官、司
    法警察官或司法警察調查中所為之供述，原屬該等之人於審
    判外之言詞或書面陳述，於有前揭第159條之2或其他法律例
    外規定之情形，始得採為證據（最高法院96年度台上字第
    2716號判決意旨參照）。經查，證人林森、張梅於警詢時之
    陳述，被告詹福利於本院準備程序時及審理中皆否認其證據
    能力，經核該證言並無刑事訴訟法第159條之2之情形，亦不
    符合同法第159條之3、第159條之5之規定，應無證據能力。
  (二)按刑事訴訟法第159條之1第2項規定：「被告以外之人於偵
    查中向檢察官所為之陳述，除顯有不可信之情況者外，得為
    證據。」已揭示被告以外之人於偵查中向檢察官所為之陳述
    ，原則上有證據能力，僅於顯有不可信之情況者，始例外否
    定其得為證據。是被告如未主張並釋明顯有不可信之情況時
    ，檢察官自無須再就無該例外情形為舉證，法院亦無庸在判
    決中為無益之說明。換言之，法院僅在被告主張並釋明有「
    不可信之情況」時，始應就有無該例外情形，為調查審認（
    最高法院100年度台上字第2949號判決要旨參照）。被告並
    未主張並釋明證人林森、張梅於偵查中之證述有不可信之情
    況，依前揭說明，證人林森、張梅於偵查中之證述自應認有
    證據能力。
  (三)按被告以外之人於審判外之言詞或書面陳述，除法律有規定
    者外，不得作為證據。又被告以外之人於審判外之陳述，雖
    不符前四條之規定，而經當事人於審判程序同意作為證據，
    法院審酌該言詞陳述或書面陳述作成時之情況，認為適當者
    ，亦得為證據。當事人、代理人或辯護人於法院調查證據時
    ，知有第159條第1項不得為證據之情形，而未於言詞辯論終
    結前聲明異議者，視為有前項之同意，刑事訴訟法第159 條
    第1項、第159條之5第1項、第2項分別定有明文。本件被告
    及檢察官於本院審理時對下列所述其他證據資料，均不爭執
    其證據能力，本院審酌該等證據資料作成時之情況，亦無不
    宜作為證據之情事，依刑事訴訟法第159條之5第2項規定，
    自均有證據能力。
二、訊據被告詹福利於本院固坦承有以木棍碰到告訴人林森乙情
    （本院簡上卷第23頁），惟矢口否認有何傷害之犯行，辯稱
    並無傷害之犯意，係告訴人一直過來，棍子才碰到告訴人云
    云。經查：
  (一)被告於前揭時、地，因與告訴人發生爭執，被告所執之木棍
    有戳碰林森右手上臂，並有以左手推林森之右手上臂，林森
    因而受有左上臂（5×2公分）、右上臂（4×2公分）挫傷紅
    腫之傷害等情，業據告訴人林森、張梅於偵查中證述綦詳（
    偵卷第19、50頁），並與當日錄影光碟之勘驗內容相符，此
    有勘驗筆錄在卷可稽（偵卷第61至62頁），復有財團法人蘭
    陽仁愛醫院診斷證明書可佐（警卷第17頁），堪認屬實。
  (二)被告雖辯稱並無傷害之犯意，係告訴人一直過來，棍子才碰
    到告訴人云云。惟查，依當日監視系統錄影光碟之勘驗內容
    （畫面時間10：47：16）顯示：「詹福利移動走向林森，以
    棍子指向林森右手上臂處並以左手推林森右手上臂，林森順
    勢倒退並以左側身面向詹福利，詹福利則揮動手中棍子並以
    右手所持棍子指向林森左手臂處」，又依當日照相機拍攝畫
    面之勘驗內容（播放時間59分16秒）顯示：「林森轉身經過
    詹福利面前，詹福利以右手所持棍子碰撞林森右手上臂，並
    以左手推林森之右手上臂」，此有勘驗筆錄在卷可稽（偵卷
    第61至62頁），顯見被告係主動走向告訴人，並以棍子碰撞
    告訴人右手上臂後，復以左手推告訴人之右手上臂，足認被
    告係基於傷害之故意為前揭行為，被告辯稱係告訴人一直過
    來，棍子才碰到告訴人云云，顯無可採。
  (三)綜上，被告所辯不足採信，本件事證明確，被告犯行堪予認
    定，應依法論科。
三、核被告所為，係犯刑法第277條第1項傷害罪。原審依現存證
    據，認為被告犯行明確，適用刑法第277條第1項、第41 條
    第1項前段，刑法施行法第1條之1第1項、第2項前段，並審
    酌被告犯罪之動機、目的、手段、犯罪時所受之剌激、所生
    損害及犯後態度等一切情狀，量處如主文所示之刑，並諭知
    易科罰金之折算標準，以資儆懲，暨被告持以傷害告訴人之
    木棍1支，經被告否認係所有之物，復無證據證明上情，爰
    不併予宣告沒收，認事用法均無不合，量刑亦無不當。檢察
    官依告訴人之聲請上訴，上訴意旨以被告始終否認犯行，未
    見悔意，耗費司法資源，原審量刑過輕為由，認原審判刑不
    當，應判處拘役40日云云，惟按「量刑輕重係屬事實審法院
    得依職權自由裁量之事項，苟已斟酌刑法第57條各款所列情
    狀而未逾越法定刑度，不得遽指為違法（最高法院72年台上
    字第6696號判例要旨參照）」，本件原審判決既已經詳細記
    載量刑審酌各項被告犯罪動機、目的、手段、犯罪時所受刺
    激、所生損害及犯後態度等一切情狀，並予以綜合考量，在
    法定刑內科處其刑，經核於法並無不合，是檢察官之上訴，
    尚無理由，應予駁回。
據上論斷，應依刑事訴訟法第455條之1第1項、第3項、第368 條
，判決如主文。
本案經檢察官張立言到庭執行職務。
中    華    民    國   100    年    9     月    7     日
                  刑事第二庭審判長法  官  林惠玲
                                  法  官  劉家祥
                                  法  官  王耀興
以上正本證明與原本無異。
本件不得上訴。
                                  書記官  林家妮
中    華    民    國   100    年    9     月    8     日
附錄本案論罪科刑法條全文：
中華民國刑法第277 條
傷害人之身體或健康者，處三年以下有期徒刑、拘役或一千元以
下罰金。
犯前項之罪因而致人於死者，處無期徒刑或七年以上有期徒刑；
致重傷者，處三年以上十年以下有期徒刑。